臺北高等行政法院判決　　　　　　　　　　　　　　　九十年度訴字第五○一一號
　　　　　　　　　　　　　　　.
　　原　　　告　金豫電子股份有限公司
　　代　表　人　甲○○董事長.
　　訴訟代理人　鄭正忠律師
　　被　　　告　台北縣政府稅捐稽徵處
　　代　表　人　王盛賢處長）.
　　訴訟代理人　乙○○
　　　　　　　　丁○○
　　　　　　　　丙○○
右當事人間因營業稅事件，原告不服財政部中華民國九十年五月二十九日台財訴字第
○九○一三五二一○二號及九十一年三月十九日台財訴字第○九○○○五四五六二號
訴願決定，提起行政訴訟，本院判決如左：
  　主  文
訴願決定及原處分（復查決定）不利於原告部分均撤銷。
訴訟費用由被告負擔。
　　事  實
一、事實概要：原告經核定應使用統一發票，於民國八十年七月至八十一年十二月期
    間銷售電子器材，涉嫌收取價款計新台幣（下同）一四一、五九七、七八五元，
    未依法開立統一發票，逃漏營業稅七、○七九、八八九元，違反營業稅法第三十
    二條、第三十五條及稅捐稽徵機關管理營利事業會計帳簿憑證辦法第二十一條規
    定，案經法務部調查局台北市調查處（以下簡稱台北市調查處）於八十一年十月
    十五日查獲，移由被告審查，核定補徵營業稅七、○七九、八八九元，並按未依
    規定給與他人憑證經查明認定之總額處以百分之五罰鍰（行為罰）七、○七九、
    八八九元，及按所漏營業稅額處七倍罰鍰（漏稅罰）四九、五五九、二○○元（
    計至百元止）。原告不服，申請復查，經被告復查決定，將行為罰部分撤銷，漏
    稅罰部分則改處五倍罰鍰，至補徵營業稅部分仍予維持原核定；原告仍表不服，
    遂向台灣省政府提起訴願。因八十八年一月十三日修正財政收支劃分法第八條第
    一項第四款明定營業稅改為國稅，財政部所報自八十八年七月一日起，將營業稅
    委託各直轄市、縣（市）政府所屬稅捐稽徵處代徵一案，業奉行政院八十八年六
    月八日台八十八財字第二二六八六號函核定有案。台灣省政府遂遵照財政部八十
    八年六月三十日台財稅第八八一九二五○六○號函附「研商營業稅改為國稅並委
    託稅捐稽徵處代徵後之訴願案件處理相關事宜」會議紀錄意旨，將該案移轉管轄
    到財政部。案經財政部於九十年五月二十九日台財訴字第○九○一三五二一○二
    號訴願決定，將原處分關於違反營業稅法罰鍰部分撤銷，由原處分機關另為處分
    ，至補徵營業稅部分則駁回。原告不服，遂提起本件行政訴訟。嗣被告依前述訴
    願決定撤銷意旨，於九十年七月二十四日以九十北稅法字第一一○九六六號復查
    決定書，重新核定結果，將原處分按所漏稅額處五倍之罰鍰計三五、三九九、四
    ○○元，改按所漏稅額處三倍之罰鍰計二一、二三九、六○○元（計至百元為止
    ），原告不服，提起訴願，遭決定駁回，遂為本件訴之追加。
二、兩造聲明：
    (一)原告聲明：原處分及訴願決定不利於原告部分均撤銷。訴訟費用由被告負擔。
    (二)被告聲明：請求撤銷原處分，由被告另為適法之處分。
三、兩造主張：
    (一)原告主張：
      (1)被告依財政部前述九十年五月二十九日台財稅字第○九○一三五二一○二號
        訴願決定書撤銷意旨，於九十年七月二十四日以九十北稅法字第一一○九六
        六號復查決定書，重新核定結果，將原處分按所漏稅額處五倍之罰鍰計三五
        、三九九、四○○元，改按所漏稅額處三倍之罰鍰計二一、二三九、六○○
        元（計至百元為止），對該被告前開復查決定書，因認事用法，嚴重違誤，
        原告再提出訴願，嗣經財政部於九十一年三月十九日以台財稅字第○九○○
        ○五四五六二號訴願決定書，駁回原告之訴願，原告不服，茲於九十一年三
        月二十二日收受該訴願決定書後，於法定二個月期間內，在本行政訴訟案件
        中，為訴之追加，依行政訴訟法第一百十一條規定，本件就前開兩次訴願決
        定，有合一確定必要，且均為撤銷訴訟，該訴之追加部分，自為法之所許，
        併予敘明。
      (2)按「當事人主張事實，須負舉證責任，倘所提出之證據，不足為其主張事實
        之證明，自不能認其主張之事實為真實」，對此前行政法院三十九年度判字
        第二號著有判例，可資參佐。本件被告指稱原告係核定應使用統一發票營業
        人，涉嫌於八十年七月至八十一年十二月期間銷售電子器材，收取價款計一
        四一、五九七、七八五元，未依法開立統一發票云云，所憑之證據僅有承諾
        書、報價單及開箱單等物，對於八十年度及八十一年度各銷售金額、日期、
        銷售對象，並未具體舉證證明，尤其開箱單中許多買受人根本未曾支付款項
        ，以及附卷各該營業人銷貨退回進貨退出或折讓證明單，所舉退貨或折讓之
        金額，完全未加審核，渠所為行政處分顯有重大瑕疵。
      (3)依被告八十二年十二月十一日八二北縣稅法裁字第○四二七六號行政處分書
        「漏稅額及罰鍰計算方法」中載明，根據卷附「證物編號三」之報價單，認
        定原告有銷售電子器材一六、五○一、八九○元；另依「證物編號十八」之
        八十一年九月份產品別銷售彙總表，認定原告有銷售電子器材六一、四三一
        、五二五元，其中有明顯重複核計情形，說明如下：
        依被告所認定之「證物編號十八」，既已載明原告八十一年九月份產品別
          銷售彙總表，可見已將原告八十一年九月份所有電子器材之銷售金額全部
          「包括」在內。
        而「證物編號三」之報價單中，分別記載原告八十一年二月至八十一年九
          月之銷售情形；其中八十一年九月份，包括：九月九日銷售「曾清州」龍
          虎拳（ＡＯＦ）六萬元、銷售「張燕姞」龍虎拳十八萬九千元、銷售「麗
          華行」龍虎拳十二萬元、銷售「曾清州」龍虎拳四十八萬元、銷售「寶祥
          」龍虎拳及單卡主機共三十八萬五千元、銷售「永福」龍虎拳及單卡主機
          共二十六萬九千元、銷售「通新」龍虎拳三十萬元、銷售「眾樂樂」龍虎
          拳四十八萬元、銷售「森發」龍虎拳四十八萬元、銷售「詮國」龍虎拳二
          十二萬元、銷售「旭之鷹」龍虎拳一百二十萬元、銷售「大沅行」龍虎拳
          一百五十萬元、銷售「錦輪商行」龍虎拳一百四十四萬元；另九月十日銷
          售「京三」龍虎拳二十四萬元、銷售「通新」龍虎拳四十八萬元、銷售「
          永福」龍虎拳四萬元，以上十六筆共計七、八八三、○○○元，既均為八
          十一年九月間所銷售，包含於前述證物十八號之「八十一年九月份產品別
          銷售彙總表」中，殆無疑異，足見本件被告確有重複核計稅款情事。
      (4)被告依據台北市調查處查獲移送之證物，核算原告自八十年七月至八十一年
        十二月止，共逃漏營業稅計一四一、五九七、七八五元，惟在上開期間，原
        告於依法申報營利事業所得稅時，八十年度申報銷貨營業額二、二七九、六
        九八元，八十一年度申報銷貨營業額二七、八○五、五○○元，上開八十、
        八十一年度營利事業所得稅申報書中，所分別載明之營業收入總額，均係原
        告前已按規定申報營業稅額後，依該營業稅加以核計之結果；本件原告既確
        已分別申報營業稅八十年度二、二七九、六九八元，八十一年度二七、八○
        五、五○○元，故本件被告未再依法核減，所為行政處分確有嚴重疏忽及違
        法之處，原復查決定及訴願決定均漏未審酌，均應依法撤銷。
      (5)卷附「證物編號十八—一號」，係原告八十一年九月份之銷貨退回計一九、
        二七○、○○○元，上開金額之由來，係原告在台北市調查處配合該處承辦
        本案時，原告就被搜索之資料中，在承辦人員面前，逐一整理列計出來，當
        時原告即要求將所有資料影印附卷，惟台北市調查處不准，該處並稱上開銷
        貨退回金額，被告將來會依法准予扣減，其後台北市調查處亦未將上開有關
        帳證資料退還給原告。而原告之實際負責人之一張詹美雅，在八十一年十一
        月十日台北市調查處查扣該「證物編號十八—一號」（即原告八十一年九月
        間營業人銷貨退回進貨退出或折讓證明單），在製作調查筆錄時，已明白表
        示：「八十一年九月份‧‧‧因產品遭仿冒而退貨之金額，經本公司提供退
        貨證明單（經編號為一八—一號）合計一千九百二十七萬元，希望能准予扣
        減」，乃被告對同一批遭查扣之證物，竟謂：「惟查該等銷貨退回證明單均
        僅簡略記載買受人名稱，並未載明買受人地址及加蓋公司章‧‧‧」為由，
        不予扣減；然而對於被告所查扣原告八十一年九月份銷售彙總表，內容同樣
        無日期、公司名稱、公司有關人員簽字蓋章、亦無買受人名稱等等，卻可恣
        意認定係原告之銷貨漏稅金額。相同情形，被告為何對原告有利之部分，不
        加以審認，反而對原告不利部分，則加以認定，渠所為行政處分顯違行政程
        序法第七條「比例原則」之規定。
      (6)依稅捐稽徵法第二十一條規定：「稅捐之核課期間，依左列規定：（一）依
        法應由納稅義務人申報繳納之稅捐，已在規定期間內申報，且無故意以詐欺
        或其他不正當方法逃漏稅捐者，其核課期間為五年。（二）依法應由納稅義
        務人實貼之印花稅，及應由稅捐稽徵機關依稅籍底冊或查得資料核定課徵之
        稅捐，其核課期間為五年。（三）未於規定期間內申報或故意以詐欺或其他
        不正當方法，逃漏稅捐者，其核課期間為七年。在前項核課期間內，經另發
        現應徵之稅捐者，仍應依法補徵或並予處罰，在核課期間內未經發現者，以
        後不得再補稅處罰。」本件對於原告八十年七月至八十一年十二月期間銷售
        電子器材之營業稅罰鍰部分，被告遲至九十年七月二十四日，始以九十北稅
        法字第一一○九六六號復查決定書，裁處原告應繳交之罰鍰為二一、二三九
        、六○○元，上開罰鍰已逾前述稅捐稽徵法第二十一條核課期間之規定，自
        不得再補稅處罰。
      (7)再者，營業稅法第五十一條第三款固規定：「納稅義務人，有左列情形之一
        者，除追繳稅款外，按所漏稅額處一倍至十倍罰鍰，並得停止營業：一、‧
        ‧‧三、短報或漏報銷售額者」，惟經查本件原告係因公司員工張憲人、葉
        子中等人向台北市調查處檢舉，該處除向各有關銀行調印原告之資金往來帳
        冊外，並同時向原告總公司及台中、高雄等分公司或營業所等五個地點同步
        搜索，將所有營業及非營業之資料全部搜索一空，亂訂成冊，而未裝訂之資
        料亦未發還，致原告無帳目資料可供申報營業稅，已如前述。類此無從報稅
        之「期待不可能」事由，顯與營業稅法第五十一條第三款所謂故意「短報或
        漏報銷售額者」不盡相符，被告之行政處分、復查決定及財政部訴願決定，
        仍據以改按漏稅額處三倍罰鍰即二一、二三九、六○○元，顯違行政程序法
        第八條：「行政行為，應以誠實信用之方法為之，並應保護人民正當合理之
        信賴」，及第九條：「行政機關就該管行政程序，應於當事人有利及不利之
        情形，一律注意」之規定。
    (二)被告主張：
      (1)按「營業人銷售貨物或勞務，於開立統一發票後，發生銷貨退回、掉換貨物
        或折讓等情事，應於事實發生時，分別依左列各款規定辦理：一、買受人為
        營業人者：（一）開立發票之銷售額尚未申報者，應收回原開立統一發票載
        有買受人之名稱及統一編號者，得以買受人出具之銷貨退回、進貨退出或折
        讓證明單代之。」為統一發票使用辦法第二十條第一項第一款所明定。經查
        證物０一八─一號，原告雖主張法務部調查局台北市調查處八十一年十一月
        十日談話筆錄稱係其八十一年九月份之銷貨退回計一九、二七０、０００元
        ，惟查該等銷貨退回證明單，並非由買受人所出具，在原告無法提供其他具
        體資料佐證下，被告尚難依法予以核認。
      (2)另原告主張：證物第三號報價單等十六筆，金額七、八八三、０００元，與
        證物第十八號銷貨彙總表所載八十一年九月份銷貨額六一、四三一、五二五
        元係重複核課乙節，經查原告所指證物第三號確有十六紙報價單之銷貨月份
        為八十一年九月份，被告原核未釐清證物第十八號之八十一年九月份之銷貨
        彙總表之銷貨額六一、四三一、五二五元，與證物第三號十六紙報價單之銷
        貨月份為八十一年九月份，被告原核定未釐清證物第十八號之八十一年九月
        份之銷貨彙總表銷貨額六一、四三一、五二五元與證物第三號十六紙報價單
        屬八十一年九月份之銷售額七、八八三、０００元是否重複，此部分有予重
        新審核之必要。請撤銷原處分，由被告另為適法之處分。
      (3)又原告主張：被告依據法務部調查局台北市調查處查獲移送之證物核算原告
        自八十年七月至八十一年十二月止，共逃漏營業額計一四一、五九七、七八
        五元，惟上開期間，原告已依法申報營利事業所得稅，八十年度申報銷貨營
        業額二、二七九、六九八元，八十一年度二七、八０五、五００元，此部分
        應予扣減乙節，查本件原告係於八十年七月至八十一年十二月間銷售電子器
        材，涉嫌未依規定開立發票，案經法務部調查局台北市調查處查獲，除取具
        談話筆錄並查扣其帳證資料佐證，又經台灣省北區國稅局及被告派員會同就
        原告談話筆錄所提各證物核算，共計原告漏報銷售額一四一、五九七、七八
        五元，亦即原告八十年度及八十一年度申報營利事業所得稅時，分別申報之
        銷貨營業額並未包含於本件予以核算之漏開發票銷售額內，被告自無須予以
        扣減。原告雖曾於談話筆錄中說明證物第三號帳冊、第四號帳冊及第十一號
        帳冊之銷貨記錄有部分開立發票，若日後能提出證明，請准予扣減等語，惟
        原告至今均未提示上開銷貨已開立統一發票之存根聯等資料供核，空言主張
        ，尚難採認。
　　理  由
一、程序方面：
    原告不服財政部於九十一年三月十九日以台財稅字第○九○○○五四五六二號訴
    願決定，於本件訴訟進行中之九十一年五月二十一日追加起訴，請求撤銷該事件
    之原處分及訴願決定不利於原告部分，嗣被告對之無異議而為本案之言詞辯論，
    依行政訴訟法第一百十一條第一、二項之規定，應予准許，合先說明。
二、實體方面：
    按當事人於言詞辯論時為訴訟標的之捨棄或認諾者，以該當事人具有處分權及不
    涉及公益者為限，行政法院得本於其捨棄或認諾為該當事人敗訴之判決，行政訴
    訟法第二百零二條定有明文。本件補徵營業稅部分，原告主張卷附證物第三號報
    價單等十六筆，金額七、八八三、○○○元，與證物第十八號銷貨彙總表所載八
    十一年九月份銷貨額六一、四三一、五二五元係重複核課乙節，經被告審查後亦
    認有重複核課之情事，被告已認諾原處分撤銷，由其另為適法之處分，經核本件
    僅屬稅捐之徵收，不涉及公益，且屬被告之權限，依前揭規定，本院應依被告之
    認諾，而為其敗訴之判決。至於漏稅罰部分，雖原告主張被告遲至九十年七月二
    十四日，始以九十北稅法字第一一○九六六號復查決定書，裁處原告應繳交之罰
    鍰為二一、二三九、六○○元，上開罰鍰已逾稅捐稽徵法第二十一條核課期間之
    規定，不得再補稅處罰云云，誤將復查決定與原核定（原核定之時間為八十二年
    十二月十一日）混為一談，並非可取，惟上開漏稅罰係依漏稅額之倍數處罰，而
    漏稅額之認定既應撤銷重查，已如前述，則其漏稅罰亦屬無可維持。又訴願決定
    均未予糾正，亦有未合。爰將訴願決定及原處分（復查決定）不利於原告部分均
    予撤銷，由被告詳查後，另為適法之處分。又原告迭稱證物編號十八─一號係八
    十一年九月份之銷貨退回計一九、二七○、○○○元，及其八十年度已申報銷貨
    營業額二、二七九、六九八元、八十一年度已申報銷貨營業額二七、八○五、五
    ○○元，均應予扣減一節，案經撤銷，宜併予查明，以昭折服。
三、據上論結，本件原告之訴為有理由，依行政訴訟法第九十八條第三項前段，判決
    如主文。
中　　　華　　　民　　　國　　九十一　　年　　　七　　　月　　三十一　　日
                           臺 北 高 等 行 政 法 院  第二庭
           　　　　　　　　　　　　　　　　　審判長 法　官  徐瑞晃
           　　　　　　　　　　　　　　　　　　　　 法　官  吳慧娟
           　　　　　　　　　　　　　　　　　　　　 法　官  李得灶
右為正本係照原本作成。
如不服本判決，應於送達後二十日內向本院提出上訴狀並表明上訴理由，如於本判決
宣示後送達前提起上訴者，應於判決送達後二十日內補提上訴理由書（須按他造人數
附繕本）。
中　　　華　　　民　　　國　　九十一　　年　  　八　　　月　　  五  　　日
            　　　　　　　　　　　　　　    　      書記官  陳清容
